【裁判字號】    89,訴緝,53
【裁判日期】    890721
【裁判案由】    偽造有價證券等
【裁判全文】
臺灣高雄地方法院刑事判決                          八十九年度訴緝字第五三號
    公  訴  人  臺灣高雄地方法院檢察署檢察官
    被      告  丙○○
    指定辯護人  本院公設辯護人  甲○○
右列被告因偽造有價證券案件，經檢察官提起公訴（八十八年度偵字第二五八二號）
，本院判決如左：
    主  文
丙○○意圖為自己不法之所有，以詐術使人將本人之物交付，處有期徒刑伍月。
    事  實
一、緣丙○○與乙○○○為朋友關係，丙○○明知其經濟能力不佳，已無清償大筆借
    款之能力，竟意圖為自己不法之所有，於民國八十六年五月五日，在高雄縣旗山
    鎮○○街八十五號之乙○○○住處，持以張炳福為發票人、到期日八十六年五月
    十八日、票面金額新台幣（下同）三十萬元、編號三五五九一九號來路不明之本
    票一張，向乙○○○佯稱前開本票之發票人張炳福急需資金供短期周轉，十三日
    內即可歸還該筆款項，並由丙○○於前開本票背書表示保證之意，向乙○○○借
    款三十萬元，致乙○○○陷於錯誤，而於同日交付現金三十萬元予丙○○，丙○
    ○則將前開本票交予乙○○○為擔保。嗣約定之清償期間屆至，丙○○卻未依約
    歸還三十萬元，乙○○○乃持前開本票要求丙○○清償借款，丙○○復交付以張
    新發為發票人、台南市第三信用合作社為付款人、發票日八十六年七月十五日、
    票面金額二十八萬元、支票號碼0000000號之支票一張予乙○○○以資搪
    塞。嗣該支票經到期提示竟不獲付款，丙○○亦避不見面，乙○○○至此始知受
    騙。
二、案經乙○○○訴請臺灣高雄地方法院檢察署檢察官偵查起訴。
    理  由
一、訊據被告丙○○固坦承於八十六年五月五日，以張炳福為發票人、到期日八十六
    年五月十八日、票面金額三十萬元、編號三五五九一九號之本票為擔保，向告訴
    人乙○○○借款三十萬元，嗣因到期未清償該筆債務，乃再行交付以張新發為發
    票人、台南市第三信用合作社為付款人、發票日八十六年七月十五日、票面金額
    二十八萬元、支票號碼0000000號之支票一張予告訴人乙○○○，及迄今
    尚未清償該筆借款之事實，核與告訴人乙○○○指述情節相符，並有前開本票、
    支票影本各一張附卷可稽；惟矢口否認有詐欺之犯行，辯稱：是自稱「張炳福」
    之人向伊借款三十萬元，因伊欠缺現金才向乙○○○商借，借得的三十萬元都被
    「張炳福」拿走，伊自己也被「張炳福」倒了很多錢，才會沒有辦法清償乙○○
    ○，伊並不是有意詐欺云云。
二、經查，被告雖稱係因代自稱「張炳福」者向告訴人乙○○○借款三十萬元，且因
    本身亦遭該名「張炳福」積欠大筆借款，致無力清償告訴人乙○○○，然被告卻
    無法提出任何有關該名「張炳福」之資料供本院參酌，就遭「張炳福」積欠之大
    筆借款，亦無法提出任何佐證，此為被告所自承（見本院八十九年五月四日訊問
    筆錄、六月十三日訊問筆錄），衡情倘非相當熟識之親友，一般人少有願意代他
    人借款，並為他人之借款為保證，更無出借大筆金錢卻無憑證之理，是依被告所
    述，被告與該名張炳福應至為熟識，豈有無法提出任何有關該名「張炳福」之資
    料之理，顯見並無被告所稱之「張炳福」存在，更無遭該名「張炳福」積欠大筆
    借款之情。又被告所持以借款之本票，並非被告所稱居住於高雄縣旗山鎮之張炳
    福所簽發之情，業經告訴人乙○○○指陳在卷，且為被告所不否認，被告第二次
    交付予告訴人乙○○○之支票，亦為經拒絕往來之支票，並有支票影本、臺南市
    票據交換所（０４）存款不足退票單在卷可按，是被告先以來路不明之本票向告
    訴人乙○○○借款，再以遭拒絕往來之支票為搪塞，嗣後更避不與告訴人乙○○
    ○處理，顯見被告於借款時早已陷於無清償能力之窘境及其不法所有之意圖。被
    告所辯，均無足採。事證明確，被告犯行堪予認定。
三、核被告丙○○所為，係犯刑法第三百三十九條第一項詐欺取財罪。爰審酌被告明
    知其已無支付能力，仍以來路不明之本票向告訴人借款，致告訴人陷於錯誤而如
    數出借，犯後復一再否認犯行，未見悔意，且迄今未與告訴人達成和解等一切情
    狀，量處如主文所示之刑。
四、公訴意旨另以：被告丙○○偽造張炳福名義、票面金額三十萬元、到期日八十六
    年五月十八日、編號三五五九一九號之本票一張，因認被告尚涉有刑法第二百零
    一條第一項之偽造有價證券罪嫌。按犯罪事實應依證據認定，無證據不得推定其
    犯罪事實，刑事訴訟法第一百五十四條定有明文。訊據被告則堅詞否認有何偽造
    本票之行為，辯稱：本票是自稱「張炳福」之人交給伊，伊並沒有偽造等語。
五、然查，經本院命被告當庭書寫「張炳福」三字十遍，由肉眼觀之，其當庭書寫之
    張炳福與前開本票上書寫之「張炳福」筆跡顯然不同，且被告當庭書寫之「張」
    字，均將「長」誤寫為三橫，「福」字部首原為「示」部則均誤寫為「衣」部，
    此應為被告平日書寫之習慣，而非刻意誤寫；且告訴人乙○○○與該名「張炳福
    」並不相識，告訴人乙○○○願意出借三十萬元之原因乃係因信任被告（見本院
    八十九年七月九日審判筆錄），且被告並於本票背書，其應負責任與發票人並無
    不同，是被告實無偽造發票人為張炳福之本票之必要；再者，告訴人乙○○○自
    承被告所交付之本票為填寫完成之本票，被告僅於本票背面背書，縱被告無法清
    楚交代本票之來源，亦無從遽為推論該本票係被告所偽造。此外，本院復查無其
    他積極證據足證被告有何公訴人所指此部分之犯行，惟公訴意旨認此部分與前揭
    論罪科刑之詐欺罪間，有牽連犯之裁判上一罪關係，爰不另為無罪之諭知。
六、至移送併辦八十八年度偵字第一二三四八號被告丙○○涉嫌詐欺部分，其涉嫌犯
    罪之時間為八十七年四月二十日，與本件犯罪時間之八十六年五月五日相距近一
    年，且併辦部分係被告積欠輪胎、鋁圈及汽車修理費與本件之行為態樣迥異，顯
    無連續犯之裁判上一罪關係，本院自無從併予審理，爰退檢察官另為妥適之處理
    ，附此敘明。
據上論斷，應依刑事訴訟法第二百九十九條第一項前段，刑法第三百三十九條第一項
，罰金罰鍰提高標準條例第一條前段，判決如主文。
本案經檢察官陳登燦到庭執行職務。
中      華      民      國    八十九    年      七      月    二十一    日
                                  臺灣高雄地方法院刑事第七庭
                                      法  官    曾  淑  娟
右正本證明與原本無異。
如不服本判決，應於判決送達後十日內，向本院提出上訴狀。
                                      書記官    陳  恩  如
中      華      民      國    八十九    年      七      月    二十一    日
附錄本判決論罪之法條：
刑法第三百三十九條第一項：
意圖為自己或第三人不法之所有，以詐術使人將本人或第三人之物交付者，處五年以
下有期徒刑、拘役或科或併科一千元以下罰金。
以前項方法得財產上不法之利益或使第三人得之者亦同。
前二項之未遂犯罰之。


司法院資訊處製作；財團法人民間司法改革基金會備份。
